【裁判字號】    96,上易,738
【裁判日期】    970219
【裁判案由】    清償債務
【裁判全文】
臺灣高等法院民事判決                 96年度上易字第738號
上  訴  人  乙○○
訴訟代理人  張國清律師
被上訴人    丙○○
上列當事人間，因請求清償債務事件，上訴人對於中華民國96年
 5月31日臺灣板橋地方法院94年度訴字第1340號第一審判決，提
起上訴，經本院於97年2月5日言詞辯論終結，判決如下：
    主      文
上訴駁回。
第二審訴訟費用由上訴人負擔。
    事實及理由
一、被上訴人起訴主張：上訴人於民國(以下同)93年間因週轉困
    難，生活限於困頓，與被上訴人商借由被上訴人以投保新光
    人壽保險股份有限公司之新光長樂終身壽險保險單，所質借
    之新臺幣(以下同) 160萬元，約定由其繳納質借之貸款利息
    ，被上訴人將台新國際商業銀行（以下稱台新銀行）板橋分
    行00000000000000號帳戶之提款卡交付，由其自行依需要以
    提款卡提領借款，共計提領借款1,623,138元；詎94年4月起
    拒不依約繳納保單質借之貸款利息，被上訴人不得已代為繳
    納利息61,428元；94年 6月14日未經被上訴人之同意擅自盜
    領台新銀行板橋分行帳戶款項68,774元，三者合計為1,735,
     340元。被上訴人依消費借貸、不當得利及侵權行為損害賠
    償請求權等法律關係，起訴請求返還 1,735,340元。於訴訟
    繫屬中成立訴訟外之和解，95年7月7日簽立和解書二件 (以
    下稱系爭和解書 )，約定：被上訴人願與其夫甲○○連帶給
    付被上訴人150萬元及代墊勞健保費用25萬元，合計為175萬
    元，被上訴人同意塗銷台北縣板橋市○○段 153地號土地及
    其上台北縣板橋市○○街253巷6弄5號5樓建物所設定 195萬
    元之最高限額抵押權，供其向銀行貸款，所貸款項先清償被
    上訴人50萬元後，再設定未清償餘額加 20%之最高限額抵押
    權，登記予被上訴人，並應按期清償質借之貸款利息，被上
    訴人同意未清償餘額之清償期限延至98年 6月30日，代墊勞
    健保費用25萬元債務清償期限則延至99年12月31日，如有一
    期未按期清償質借之貸款利息，即喪失期限利益，應一次清
    償全部欠款予被上訴人；詎上訴人嗣後僅清償被上訴人35萬
    元，亦未依約再設定上開房地抵押權登記予被上訴人，依約
    上訴人已喪失期限利益，自應一次清償全部欠款 140萬元，
    為此，本於和解契約之法律關係，求為命上訴人應給付被上
    訴人 140萬元本息之判決；對於上訴人之上訴所為答辯聲明
    ：(一)上訴駁回。(二)第二審訴訟費用由上訴人負擔。
二、上訴人則以：被上訴人係借款予上訴人之夫甲○○，而非借
    予上訴人，95年7月7日被上訴人逼迫上訴人與訴外人甲○○
    簽立系爭和解書、共同簽發系爭和解書債務中之 115萬元之
    本票，被上訴人已就 115萬元本票聲請裁定強制執行，被上
    訴人顯已重複行使權利，且被上訴人未於和解書上簽名，不
    生和解效力等語，資為抗辯；對於原法院為其不利之判決，
    聲明不服，提起上訴所為聲明：(一)原判決廢棄。(二)被上訴人
    在第一審之訴駁回。(三)第一、二審訴訟費用由被上訴人負擔
    。
三、被上訴人主張上訴人於93年2月間起向被上訴人借款1,753,3
    40元，未據清償，94年 7月13日具狀聲請原法院核發支付命
    令，同月14日原法院核發94年度促字第 40056號支付命令，
    同月26日上訴人以上訴人與被上訴人間是項債務，非比單純
    為由，具狀聲明異議，於原法院訴訟期間95年7月7日達成訴
    訟外之和解，簽訂系爭和解書等事實，為上訴人所不爭執，
    且有原法院94年度促字第 40056號支付命令卷、上訴人民事
    聲明異議狀、上訴人不爭執簽名、印文真正之系爭和解書 2
    件影本在卷 (原審卷第3頁、本院卷第43至45頁)為憑；被上
    訴人主張之上開事實，應堪信為真實。
四、上訴人以被上訴人未於系爭和解書簽名蓋章，不生和解效力
    等語為抗辯；經查：
(一)按：「當事人互相表示意思一致者，無論其為明示或默示，
    契約即為成立。」、「稱和解者，謂當事人約定，互相讓步
    ，以終止爭執或防止爭執發生之契約。」民法第153條第1項
    、第736條分別定有明文；最高法院21年度上字第1807號、2
    0年度上字第1727號、19年度上字第2584號、18年度上字第4
    84號亦分別著有：「和解契約非必當事人雙方當面協商而後
    成立，茍由調處人從中接洽，雙方意思已歸一致，各向調處
    人表示，經其互相傳達於他方者，其和解契約即為成立。」
    、「契約之成立本不以署名畫押為要件，故凡當事人間締結
    契約，其書面之形式雖不完全，而能以其他方法，足以證明
    其意思已有合致之表示者，自無妨於契約之成立，當然發生
    法律上之效力。」、「當事人間所訂契約，除與強行法令相
    反外，其契約中所表示之意思，法院自應依據以為判斷。」
    、「當事人締結之契約一經合法成立，雙方均應受其拘束。
    」等判例意旨，足資參照。
(二)本件上訴人與被上訴人於原法院訴訟期間，上訴人之夫甲○
    ○即有和解之意願，由證人周福珊律師居間調處，終於達成
    系爭和解書之內容等事實，業據證人周福珊到場結證「有兩
    份和解書，這兩份和解書都是我擬稿的，本案在一審訴訟期
    間，因甲○○與被上訴人有和解的意願，他們提出條件就是
    甲○○先還他50萬元，我用電話聯絡他們二人到他們都同意
    後最後確定條件如和解書內容，我擬好文後，我拿給劉小姐
    請他們自己拿回去簽名蓋章，…後來簽名蓋章後劉小姐有拿
    給我一份和解書給我，我有留一份影本…」等語在卷 (本院
    卷第52頁)屬實，依民法第153條第1項、第736條、及前揭最
    高法院判例意旨，系爭和解書之內容，已經上訴人及其夫甲
    ○○與被上訴人間之意思表示合致，至為明確，上訴人自應
    受系爭和解書之拘束，不因被上訴人未於系爭和解書簽名、
    蓋章而影響其效力；矧被上訴人為使上訴人順利向銀行貸款
    ，已依系爭和解書第 2條之約定，將被上訴人於上訴人所有
    不動產所設定之抵押權予以塗銷，上訴人亦已順利向銀行貸
    得款項等事實，為上訴人所不爭執，上訴人抗辯系爭和解書
    不生和解效力，顯無足採。
五、上訴人另以被上訴人逼迫上訴人與訴外人甲○○簽立系爭和
    解書、共同簽發面額 115萬元本票，且已就本票聲請裁定強
    制執行，顯已重複行使等語抗辯；經查：
(一)上訴人以被上訴人逼迫上訴人與訴外人甲○○簽立系爭和解
    書、共同簽發面額 115萬元本票之事實，不僅未據舉證證明
    被上訴人有脅迫之事實，且未據為撤銷意思表示，空言抗辯
    被上訴人有逼迫之事實，毫無足取；上訴人以被上訴人係借
    款予上訴人之夫甲○○，而非借予上訴人為抗辯，同無足取
    。
(二)被上訴人以上訴人及其夫甲○○於95年 7月27日共同簽發面
    額115萬元之本票，向原法院為准許強制執行之聲請，96年7
    月16日原法院以96年度票字第7016號裁定准予強制執行，固
    據上訴人提出原法院96年度票字第7016號簡易庭民事裁定在
    卷(本院卷第29頁)為證，固屬不虛；惟查被上訴人依票據法
    第123條、非訟事件法第194條第 1項之規定，向原法院聲請
    裁定准許強制執行，係屬非訟事件，其確定裁定無確定實體
    爭議之效力，上訴人非不得依非訟事件法第195條第1項、第
     3項之規定，對於被上訴人提起確認之訴；簡言之，非訟事
    件之確定裁定無確定實體爭議之效力，即無民事訴訟法第40
     0條所規定之既判力，參照最高法院67年度臺上字第4046號
    所著：「法院所為許可拍賣抵押物之裁定，並無既判力，被
    上訴人於聲請法院拍賣抵押物，經法院裁定准許後，仍就原
    債權更行提起本件給付之訴，不能謂欠缺權利保護要件。」
    判例意旨，被上訴人提起本件給付之訴，於法尚無不合；上
    訴人以被上訴人已就前揭本票已聲請裁定准許強制執行，再
    提起本件訴訟，顯已重複行使權利，自無足取。
六、上訴人所簽訂系爭和解書分別於第1條約定：「甲(指被上訴
    人)乙(指上訴人之夫甲○○)丙 (指上訴人)三方確認乙丙方
    積欠甲方之借款金額總計為新臺幣一百五十萬元整。乙丙方
    同意就上開欠款對甲方負連帶清償責任。」、「甲乙丙三方
    確認甲方代丙方墊付之勞健保費用合計25萬元。乙丙方同意
    就上開欠款對甲方負連帶清償責任。」，被上訴人已依系爭
    和解書第 2條之約定，將被上訴人於上訴人所有不動產所設
    定之抵押權予以塗銷，上訴人亦已順利向銀行貸得款項，上
    訴人竟未依約償還50萬元，而僅清償35萬元，尚欠被上訴人
     140萬元，亦未再將其所有不動產設定抵押權登記予被上訴
    人等事實，為上訴人所不爭執，依系爭和解書第7條、第3條
    之約定，已喪失其期限利益，應一次清償；從而，被上訴人
    依系爭和解書之約定，請求上訴人應給付被上訴人 140萬元
    ，於法尚非無據，應予准許。
七、按：「給付無確定期限者，債務人於債權人得請求給付時，
    經其催告而未為給付，自受催告時起，負遲延責任。其經債
    權人起訴而送達訴狀，或依督促程序送達支付命令，或為其
    他相類之行為者，與催告有同一效力。」、「遲延之債務，
    以支付金錢為標的者，債權人得請求依法定利率計算之遲延
    利息。」、「應付利息之債務，其利率未經約定，亦無法律
    可據者，週年利率為百分之五。」民法第229條第2項、第23
    3條第1項前段、第 203條分別定有明文。本件被上訴人請求
    上訴人依系爭和解書清償債務，以支付金錢為標的，無確定
    期限，又未約定利率，併請求自96年 5月15日起至清償日止
    ，按週年利率5%計算利息，於法有據，亦應准許。
八、綜上所述，被上訴人依系爭和解書，請求上訴人給付被上訴
    人 140萬元本息，原法院為其勝訴判決，經核尚無違誤；上
    訴意旨仍持陳詞，任意指摘原法院之判決不當，求予廢棄，
    為無理由，應予駁回。
九、據上論結，本件上訴為無理由，爰依民事訴訟法第449條第1
    項、第78條之規定，判決如主文。
中    華    民    國    97    年     2    月    19    日
                    民事第五庭
                        審判長法  官  魏麗娟
                              法  官  梁宏哲
                              法  官  陳博享
正本係照原本作成。
不得上訴。
中    華    民    國    97    年    2     月    20    日
                              書記官  鄭靜如


司法院資訊處製作；財團法人民間司法改革基金會備份。
